【裁判字號】    92,上訴,849
【裁判日期】    921021
【裁判案由】    違反槍砲彈藥刀械管制條例
【裁判全文】
臺灣高等法院臺南分院刑事判決               九十二年度上訴字第八四九號   Ｃ
      上  訴  人
      即  被  告  甲  ○  ○
      選任辯護人  楊  勝  夫
右上訴人因違反槍砲彈藥刀械管制條例案件，不服臺灣嘉義地方法院九十二年度訴字
第二三九號中華民國九十二年六月二十七日第一審判決（起訴案號：臺灣嘉義地方法
院檢察署九十二年度偵字第九九八、一二六八、二五八四號），提起上訴，本院判決
如左：
      主      文
原判決撤銷。
甲○○未經許可，持有子彈，處有期徒刑陸月，併科罰金新台幣參萬元，有期徒刑如
易科罰金、罰金如易服勞役，均以銀元參佰元即新臺幣玖佰元折算壹日，緩刑參年。
扣案之子彈壹拾柒顆沒收。
      事      實
一、甲○○明知槍砲彈藥刀械管制條例所列之槍砲、彈藥為管制物品，未經許可，不
    得持有，竟於九十一年二、三月間，在其伯父王明火（已歿）位於嘉義縣梅山鄉
    瑞里村住處整理遺物時，尋獲具殺傷力之制式霰彈二十一顆後，竟另行起意，未
    經許可持有之，旋將之藏置於嘉義縣中埔鄉○○村○○路○段四一九號住處內。
    嗣九十二年一月二十八日，為警於上址查獲，並扣得前揭霰彈二十一顆（其中四
    顆送鑑經試射完畢）。
二、案經嘉義縣警察局報請臺灣嘉義地方法院檢察署檢察官偵查起訴。
      理      由
壹、非法持有霰彈部分：
一、右揭持有霰彈之事實，業據被告甲○○於警、偵訊及本院審理時供承不諱，並有
    霰彈二十一顆扣案可資佐證。惟辯稱：伊是射擊委員會會員，想將霰彈帶回去靶
    場使用掉，不知違法問題云云。惟查：
（一）上開扣案之霰彈經送內政部警政署刑事警察局鑑驗結果：認送鑑霰彈二十一顆
      ，係口徑十二ｇａｕｇｅ制式霰彈，均具殺傷力等情。有該局九十二年三月四
      日刑鑑字第○九二○○○一九八二八號槍彈鑑定書附於偵查卷第二十四、二十
      九頁可稽。
（二）按不得因不知法律而免除刑事責任，刑法第十六條定有明文。被告雖辯稱：伊
      是射擊委員會會員，想將霰彈帶回去靶場使用掉，不知違法問題云云，然縱令
      屬實，依上開規定，亦不得免除其刑事責任。
（三）綜上所述，本件事證明確，被告之犯行，堪以認定。
二、核被告所為，係犯槍砲彈藥刀械管制條例第十二條第四項之未經許可持有子彈罪
    。原審因認被告該部分犯行罪證明確予以論科固非無見，惟查公訴意旨認被告非
    法玩具手槍部分與非法持有霰彈部分，係一行為同時持有槍枝及子彈，為想像競
    合犯，今本院認持有槍枝部分不能證明被告犯罪（詳如後述），依公訴意旨應為
    前揭非法持有霰彈部分之裁判效力所及，而應不另為無罪諭知，原審疏未詳查，
    認係個別二罪，分論併罰，自有違誤，被告上訴意旨就非法持有槍枝部分否認犯
    罪，為有理由，另非法持有霰彈部分，為無理由，然原判決既有上揭可議之處，
    自應全部撤銷改判。查被告明知槍砲彈藥刀械管制條例所列之彈藥為管制物品，
    未經許可，不得持有，竟將其伯父王明火（已歿）身後所遺留之霰彈二十一顆未
    予報繳而持有，復審酌非法持有彈藥，影響社會治安及被告之品行、犯罪之動機
    、目的、手段、所生危害及犯後坦承犯行等一切情狀，量處如主文所示之刑，並
    就諭知易科罰金、易服勞役之折算標準。扣案霰彈十七顆均屬違禁物，應依刑法
    第三十八條第一項第一款宣告沒收。至送鑑之制式霰彈四顆既經試射完畢，僅餘
    彈殼，其子彈效用均已喪失，顯非違禁物，自毋庸再宣告沒收，併此敘明。又查
    被告五年以內未曾受有期徒刑以上刑之宣告，有本院被告全國前案紀錄表可稽，
    又按該霰彈係其伯父王明火（已歿）身後所遺留，被告僅係未予報繳而持有，情
    節尚屬輕微，且被告現為國聲有線電視有限公司業務員，平日於工作之暇經常參
    與公益，有服務證明書、村鄰長證明書在卷可稽，是本院綜合審酌前述情況，認
    其本件所宣告之刑以暫不執行為適當，爰併諭知緩刑參年，以勵自新。
貳、持有仿ＣＯＬＴ廠半自動玩具手槍部分：
一、公訴意旨略以：甲○○明知槍砲彈藥刀械管制條例所列之槍砲、彈藥為管制物品
    ，未經許可，不得持有，竟於民國八十八年七、八月間某日，在嘉義市○○路某
    玩具店內，以不詳代價購得可發射子彈具有殺傷力之仿ＣＯＬＴ廠半自動手槍製
    造之玩具手槍一枝（槍枝管制編號0000000000），而未經許可持有之
    ，旋將之藏置於嘉義縣中埔鄉○○村○○路○段四一九號住處內。因認被告犯有
    槍砲彈藥刀械管制條例第十一條第四項之未經許可，持有可發射子彈具有殺傷力
    之玩具手槍罪嫌。
二、公訴意旨認被告涉有前揭犯行，無非以被告持有扣案槍枝，經送內政部警政署刑
    事警察局鑑驗結果：「認送鑑改造手槍（槍枝管制編號0000000000）
    ，係仿ＣＯＬＴ廠半自動手槍製造之玩具手槍，機械性能良好，未發現改造情形
    ，經實際裝填適用子彈（具直徑約六ｍｍ鋼珠、底火（半片）及火藥（一片））
    試射結果，彈丸單位面積動能為一八八、四六焦耳／平方公分；再依前開槍彈鑑
    定書所載，依日本科學警察研究所之研究結果，彈丸單位面積動能達二十焦耳／
    平方公分，足以穿入人體皮肉層。前揭扣案之玩具手槍經測速結果，單位面積動
    能高於二十焦耳／平方公分。」等，認該玩具手槍具殺傷力為論據。
三、然查：扣案槍枝係嘉義市華山玩具有限公司合法生產製造，並未經改造，已據該
    公司負責人乙○○到院檢視證述在卷；又本院送法務部調查局鑑定結果：「一、
    送鑑槍枝（0000000000）．．．槍管及滑套為塑膠材質、槍身由合金材料製成的
    遊戲類槍械，經檢視該槍機械性能良好，未發現經過改裝改造情事。二、送鑑槍
    枝係政府核准製造販售的遊戲類槍械，其未經過人為二次加工改裝改造，不能擊
    發制式槍彈，認不屬於槍砲彈藥刀械管制條例所列之項目。」亦有該局九十二年
    九月三十日調科參字第09200344770號鑑定通知書附本院卷足憑，且本件槍枝係
    政府核准製造販售的遊戲類槍械，該函並附有註明「本產品經八七警署保字第
    19393號函鑑定非屬槍砲刀械管制條例查禁之械器」廣告說明書影本可稽。綜此
    各情參酌，扣案槍枝既「不屬於槍砲彈藥刀械管制條例所列之項目」之槍枝，且
    為合法工廠生產製造之玩具手槍，自與槍砲彈藥刀械管制條例之構成要件不合，
    縱刑事警察局鑑定有殺傷力，然其既不屬於槍砲彈藥刀械管制條例所列之項目之
    槍枝，故自不影響本案之認定。原審就此部分疏未詳查，遽依內政部警政署刑事
    警察局鑑驗認被告有前揭之犯行，並加以論罪科刑，容有未洽，被告上訴意旨據
    此指摘原判決採證不當，否認其有犯罪，為有理由，自應由本院將該部分撤銷，
    惟查公訴意旨認被告非法玩具手槍部分與前揭非法持有霰彈部分，係一行為同時
    持有槍枝及子彈，為想像競合犯，依公訴意旨應為前揭非法持有霰彈部分之裁判
    效力所及，自不另為無罪諭知，併此敘明。
據上論斷，應依刑事訴訟法第三百六十九條第一項前段、第三百六十四條、第二百九
十九條第一項前段、槍砲彈藥刀械管制條例第十二條第四項、刑法第十一條前段、第
四十一條、第三十八條第一項第一款、第七十四條第二款、罰金罰緩提高標準條例第
二條、現行法規所定貨幣單位折算新台幣條例第二條，判決如主文。
本案經檢察官曾銘芳到庭執行職務。
中    華    民    國  九十二      年      十      月      二十一    日
                                  臺灣高等法院臺南分院刑事第三庭
                                      審判長法官  陳    義    仲
                                            法官  陳    清    溪
                                            法官  宋    明    蒼
右正本證明與原本無異。
如不服本判決，應於判決送達後十日內向本院提出上訴狀，其未敘述理由者並應於提
出上訴狀後十日內向本院補提理由書（應附繕本)。
                                      法院書記官  余    素    美
中    華    民    國      九十二      年      十      月      二十二    日
附錄法條：
槍砲彈藥刀械管制條例第十二條第四項：
未經許可，持有、寄藏或意圖販賣而陳列子彈者，處五年以下有期徒刑，併科新台幣
三百萬元以下罰金。


司法院資訊處製作；財團法人民間司法改革基金會備份。
